【裁判字號】    99,易,2269
【裁判日期】    990930
【裁判案由】    竊盜
【裁判全文】
臺灣臺中地方法院刑事判決              99年度易字第2269號
公  訴  人  臺灣臺中地方法院檢察署檢察官
被      告  丁○○
上列被告因竊盜案件，經檢察官提起公訴（99年度偵字第12589
號) ，本院判決如下：
    主  文
丁○○無罪。
    理  由
一、按除簡式審判程序、簡易程序及第376 條第1 款、第2 款所
    列之罪之案件外，第1 審應行合議審判，民國96年7 月4 日
    修正公布之刑事訴訟法第284 條之1 定有明文。查本案被告
    丁○○涉犯之竊盜案件，經檢察官提起公訴，其所犯為刑事
    訴訟法第376 條第2 款所列之罪，揆諸上開規定，第一審無
    庸行合議審判，合先敘明。次按被告以外之人（包括證人、
    鑑定人、告訴人、被害人及共同被告等）於審判外之陳述雖
    不符刑事訴訟法第159 條之1 至之4 等4 條之規定，而經當
    事人於審判程序同意作為證據，法院審酌該言詞陳述或書面
    陳述作成時之情況，認為適當者，亦得為證據；當事人、代
    理人或辯護人於法院調查證據時，知有刑事訴訟法第159 條
    第1 項不得為證據之情形，而未於言詞辯論終結前聲明異議
    者，視為有前項之同意，同法第159 條之5 定有明文。立法
    意旨在於傳聞證據未經當事人之反對詰問予以核實，原則上
    先予排除。惟若當事人已放棄反對詰問權，於審判程序中表
    明同意該等傳聞證據可作為證據；或於言詞辯論終結前未聲
    明異議，基於尊重當事人對傳聞證據之處分權，及證據資料
    愈豐富，愈有助於真實發見之理念，且強化言詞辯論主義，
    使訴訟程序得以順暢進行，上開傳聞證據亦均具有證據能力
    。本案被告及公訴人於本院審理程序時就本院引用之下列證
    據，均未加爭執，且本院審酌證據作成之形式，均無瑕疵、
    與待證事實具有關聯性等情況，認為適當，且無不法取得之
    情形，應認得為證據。
二、公訴意旨略以：被告丁○○意圖為自己不法之所有，於民國
    99年5 月22日12時20分許，在臺中縣沙鹿鎮○○路與明德路
    口之臺灣加油站，竊取丙○○管理之烤漆浪板1 片（價值約
    新臺幣300 元）。得手後，再騎乘車牌號碼IZT-680 號重型
    機車欲載往資源回收場變賣。嗣為警於同日12時40分許，在
    臺中縣沙鹿鎮○○街1 號沙鹿國中側門當場查獲，並扣得烤
    漆浪板1 片（已發還丙○○），因認被告涉犯刑法第320 條
    第1 項之竊盜罪嫌等語。
三、本件公訴人認為被告涉犯刑法第320 條第1 項竊盜罪嫌，無
    非以上開犯罪事實，業據告訴人即台大加油站站長丙○○指
    訴綦詳，並有贓物認領保管單及現場照片，及依卷附現場照
    片觀之，被告所竊之烤漆浪板放置在白色圍牆內，而非隨意
    棄置路旁，且烤漆浪板重約30公斤，並非無價值之物，衡諸
    一般常情，應不致誤認為無主物等情，為其主要論據。惟按
    ，犯罪事實應依證據認定之，無證據不得認定犯罪事實；不
    能證明被告犯罪者，應諭知無罪之判決，刑事訴訟法第154
    條第2 項、第301 條第1 項分別定有明文。又認定不利於被
    告之事實，須依積極證據，苟積極證據不足為不利於被告事
    實之認定時，即應為有利於被告之認定，更不必有何有利之
    證據；告訴人之告訴，係以使被告受刑事訴追為目的，是其
    陳述是否與事實相符，仍應調查其他證據以資審認（最高法
    院30年上字第816 號、52年台上字第1300號判例意旨參照）
    。再認定不利於被告之事實，須依積極證據，茍積極證據不
    足為不利於被告事實之認定時，即應為有利於被告之認定，
    更不必有何有利之證據；且刑事訴訟法上所謂認定犯罪事實
    之積極證據，係指適合於被告犯罪事實之認定之積極證據而
    言，雖不以直接證據為限，間接證據亦包括在內，然而無論
    直接或間接證據，其為訴訟上之證明，須於通常一般之人均
    不致有所懷疑，而得確信其為真實之程度者，始得據為有罪
    之認定，倘其證明尚未達到此一程度，而有合理之懷疑存在
    時，自不能以推測或擬制之方法，以為有罪裁判之基礎（最
    高法院76年台上字第4986號、40年台上字第86號等判例意旨
    可資參照）。末按，物權，除法律另有規定外，因拋棄而消
    滅。而刑法上之竊盜罪，以意圖為自己或第三人不法之所有
    ，竊取他人之動產為成立要件，若所取得之物，係他人拋棄
    之無主物，已非他人所有之動產，即與竊盜罪之構成要件不
    合（最高法院86年度台上字第1668號判決意旨參照）。
四、訊據被告堅詞否認有何竊盜之犯行，辯稱：該加油站已廢棄
    ，其認為該烤漆浪板是沒人要的東西，才將之撿走，做為廢
    鐵賣掉，並無竊盜之故意等語。經查：
（一）本件臺中縣沙鹿鎮○○路與明德路口處加油站及其坐落土
      地，係乙○○共有之物，由乙○○於86年間起在上址投資
      經營加油站，其後於89年間，將上開加油站及坐落土地出
      租他人經營加油站業務，嗣雙方終止租約後，該承租人於
      98年12月31日將上開加油站及坐落土地交還乙○○及其共
      有人，乙○○及其共有人再於99年4 月間將上開加油站及
      坐落土地出租予中一油公司股份有限公司（下稱「中一油
      公司」）經營加油站業務，惟中一油公司迄99年5 月22日
      本件發生之前，僅將上開加油站站址之重要財物（如加油
      機）以黃色警示帶圍起，尚未進場進行整修或任何營業等
      節，分據證人乙○○、甲○○及丙○○於本院審理中具結
      證述明確，核與證人即中一油公司人員施茂雄於警詢中陳
      述：上開加油站是中一油公司於99年4 月承租，還沒進去
      整修等語相符，是以，上開加油站及其坐落土地，於99年
      5 月22日當日並無營業情形，亦無人在該處管理乙節，合
      先認定。
（二）被告係在上開加油站坐落土地與鄰地間之白色圍牆上方，
      拾得紅色烤漆浪板1 片乙節，此經被告警詢中及本院審理
      中陳述明確，並有現場照片2 幀在卷可參（見警卷第16頁
      ）。而上開白色圍牆係用以區隔上開加油站坐落土地與鄰
      地，於該白色圍牆內部之土地均屬上開加油站及坐落土地
      之出租範圍乙節，業據證人乙○○到庭證述明確，核與證
      人丙○○就此部分之證述相符。是以，上述紅色烤漆浪板
      確為被告在上開加油站之土地範圍內取得之物，亦堪認定
      。惟本件厥有爭執者即為被告取得該紅色烤漆浪板之際，
      該動產是否已屬無主物？
（三）查上開紅色烤漆浪板為該名於89年間向證人乙○○承租加
      油站及坐落土地經營之人，搭設在洗車機上方使用之物乙
      節，固經證人甲○○到庭證述在卷，惟證人甲○○亦證稱
      ：伊自89年4 月1 日就開始擔任上開加油站之站長，直至
      98年12月31日為止，該公司承租上開加油站後，於進駐時
      有加蓋1 台洗車機及在洗車機上方搭建倉庫，那時候公司
      與出租人有去協調洽談降低出租年限，本來是約定租15年
      ，其公司要提早結束，有跟出租人協調，後來調解不成，
      就決定要在98年12月31日將加油站返還給出租人，出租人
      要求伊公司自行將加蓋的1 台洗車機及其上加蓋的倉庫拆
      除，當時交接時，有一個條款約定，如果沒有帶走的東西
      就當做廢棄物，至於原出租人移交給公司的東西，是原物
      返還，其餘物品留在現場都當作廢棄物，公司不要了，紅
      色烤漆浪板好像是放在洗車機上方的物品，在伊交接前幾
      天有請拆除鐵工的人員開大台機器過來，伊有看到人員操
      作該大台機器把洗車機上方由伊公司架設之倉庫予以夾除
      、拆除，烤漆浪板就在當時拆除以後，由該拆除鐵工人員
      整車載走，本案的紅色烤漆浪板應該是當時留下在現場的
      部分，但是在98年12月31日交接以後，該烤漆浪板仍留在
      加油站原處，等於就是廢棄物，伊公司不要了，不認為被
      告拿取該紅色烤漆浪板係竊盜伊等之物品，因為伊公司已
      經不要該烤漆浪板了等語綦詳（見本院99年9 月21日審判
      筆錄第6 至8 頁）。是依證人甲○○上開證述可知，該紅
      色烤漆浪板原所有權人業於98年12月31日交還上開加油站
      及坐落土地予證人乙○○時，拋棄上開遺留現場之紅色烤
      漆浪板，該紅色烤漆浪板斯時即屬無主物甚明。
（四）證人乙○○亦到庭證稱：98年12月31日第一手承租人移交
      當天，伊有去加油站現場，沒注意到現場有留下上開紅色
      烤漆浪板，其後在99年4 月將加油站出租予中一油公司之
      前，伊有去過顯場，但伊只注意加油站的結構體情形，沒
      有注意看有無其他物品，就這幾次伊去現場也沒看到本案
      的紅色烤漆浪板，該紅色烤漆浪板非伊所有之物等語明確
      ，顯見證人乙○○對於上開紅色烤漆浪板並無受讓其占有
      而取得所有權之意，是該紅色烤漆浪板經拋棄後未經證人
      乙○○取得所有權，亦堪認定。
（五）再證人丙○○於本院審理中到庭證稱：上開加油站是伊公
      司承租下來後，在加油站之重要財物拉起黃色警示帶當作
      圍籬，到5 月份還沒開始經營，當初公司租下該加油站之
      後還在估算要何時經營，上開紅色烤漆浪板伊也不知道是
      誰的東西，警察通知伊發生竊案時伊有到加油站現場看，
      並沒有看到類似被告所竊取的那種烤漆浪板，唯一用浪板
      圍起來的小倉庫，是使用白色的浪板，跟照片內所拍攝到
      的被告所拿取的紅色浪板不一樣，伊不知道被告在那邊拿
      的浪板是誰的，做筆錄的時候，因為是公司租的加油站，
      伊是附近加油站的站長被叫去做筆錄，當時警察有找過地
      主，地主不肯去做筆錄，警察才找伊加油站的人去，警察
      當初問伊那塊烤漆浪板大概市價多少，伊說頂多3 百元，
      伊公司並不認為是是這片烤漆浪板失竊案之被害人，因為
      伊公司租加油站時根本不知道站址內遺留了什麼物品在旁
      邊，被告所指的行竊地點是在伊公司之黃色警示帶範圍以
      外，並非在公司所圍的黃色警示帶內部等語綦詳，並經證
      人即中一油公司執行長施茂雄於警詢中陳稱：伊公司剛於
      99年4 月承租上開加油站，還沒進去整修，有些廢棄物品
      可能是之前業者留下的，因為伊公司接著承租，所以所有
      權是歸屬伊等，那塊烤漆浪板也是伊等的，警方查獲的烤
      漆浪板是之前業者遺留下來的，況且伊等當時也還沒開始
      進去整修，那烤漆浪板對伊等來說是沒有用的東西，若是
      要說價值多少的話，可能就是一般資源回收的價錢的吧，
      大約值個1 、2 百元而已，因為那烤漆浪板對於伊公司來
      說只是個前業者所遺留下來的廢棄物，伊公司也沒有用到
      這塊烤漆浪板的地方，況且這塊烤漆浪板的價值也沒有多
      少錢，若伊公司開始整修這間加油站，也是把這塊烤漆浪
      板丟掉而已，所以伊公司是不打算對對方提出任何的告訴
      ，也不想採取任何法律上的動作等語明確。由此可知，中
      一油公司在被告於99年5 月22日拿取上開紅色烤漆浪板之
      前，尚未進入該加油站進行整修，衡情自亦不知該加油站
      之土地範圍內留有該紅色烤漆浪板，顯見中一油公司對於
      上開紅色烤漆浪板並無受讓占有而取得所有權之意，是該
      紅色烤漆浪板亦未經中一油公司取得所有權甚明。
（六）此外，審酌被告於上開時地取得該紅色烤漆浪板時，上開
      加油站尚未開始整修經營，又無人在場管理，外觀上極易
      令人認為係荒廢之場所，而上開紅色烤漆浪板係折疊推置
      在該加油站坐落土地與鄰地間之白色圍牆上，以傾倒之石
      柱壓住，斯時並未作為任何圍籬或遮蔽之物使用，外觀上
      亦令人認為係經他人拋棄之物品甚明。揆諸上開判決意旨
      及說明可知，該紅色烤漆浪板既經原所有權人於98年12月
      31日移交時拋棄，成為無主物，其後管領該加油站及坐落
      土地之地主乙○○、自99年4 月起承租上開加油站及坐落
      土地之承租人中一油公司，均未曾受讓該紅色烤漆浪板之
      占有而取得所有權，加以該紅色烤漆浪板之外觀又足令人
      認定係經他人拋棄之物品，則被告取得該紅色烤漆浪板之
      際，該浪板已非他人所有之動產，是被告之行為即與竊盜
      罪之構成要件不合，其理至明。是被告上開所辯，非屬子
      虛，尚值採信。
五、綜上所述，公訴人所舉之證據，尚不足以證明被告確有竊盜
    犯行，此外，本院復查無任何積極事證足認被告有何公訴人
    所指之犯行，依照首揭法條及判例意旨，不能證明被告犯罪
    ，依法應諭知無罪之判決。
據上論斷，應依刑事訴訟法第284 條之1 、第301 條第1 項，判
決如主文。
中    華    民    國    99    年    9     月    30    日
                  刑事第十八庭   法  官   胡芷瑜
以上正本證明與原本無異。
如不服本判決，應於收受送達後10日內向本院提出上訴書狀，並
應敘述具體理由；其未敘述上訴理由者，應於上訴期間屆滿後20
日內向本院補提理由書（均須按他造當事人之人數附繕本）「切
勿逕送上級法院」。
                                 書記官   沈慧玲
中    華    民    國    99    年    9     月    30    日

司法院資訊處製作；財團法人民間司法改革基金會備份。
